臺灣臺中地方法院刑事判決
111年度訴字第1599號
公  訴  人  臺灣臺中地方檢察署檢察官
被      告  廖富檳



選任辯護人  陳妏瑄律師（法律扶助）
上列被告因違反毒品危害防制條例案件，經檢察官提起公訴（11
1年度偵字第27548號），本院判決如下：
    主  文
乙○○共同犯販賣第二級毒品未遂罪，累犯，處有期徒刑貳年捌月
。扣案如附表編號1所示之物沒收；扣案如附表編號2所示之物沒
收銷燬之。
    事  實
一、乙○○明知甲基安非他命屬毒品危害防制條例所定之第二級毒
    品，依法不得持有、販賣，竟意圖營利，與「劉語晴」（暱
    稱「寶咩」）之成年女子，共同基於販賣第二級毒品之犯意
    聯絡，於民國111年6月27日凌晨1時45分許，由劉語晴在網
    路遊戲「錢街online」中，以暱稱「台中發大財」對不特定
    人發送「有人要糖嗎，台中超高品質」之隱喻販賣第二級毒
    品甲基安非他命之文字訊息。適新北市政府警察局新莊分局
    昌平派出所員警陳○豪（真實姓名詳卷），於執行網路巡查
    勤務時發現上揭廣告訊息，遂喬裝買家，以暱稱「執執弄下
    去」與劉語晴聯絡，告知其欲購買新臺幣（下同）1萬元之
    甲基安非他命，之後雙方轉以通訊軟體「微信」商議後續交
    易事宜，乙○○即以如附表編號1所示之行動電話內通訊軟體
    「微信」與陳○豪聯繫，並約定在臺中市西屯區西屯路2段與
    太原路1段路口見面交易，嗣乙○○即依劉語晴指示，攜帶如
    附表編號2所示之甲基安非他命1包前往進行交易，並聯絡陳
    ○豪將交易地點更改至臺中市○○區○○路0段00號全聯福利中心
    地下停車場。俟乙○○於111年6月27日上午11時37分許到達上
    開指定之停車場，見陳○豪駕車前來，隨即坐入陳○豪車輛之
    副駕駛座，告知如附表編號2所示毒品之放置位置，陳○豪乃
    要求乙○○一同前往拿取，乙○○遂偕同陳○豪走去放置毒品之
    柱子旁，待陳○豪確認該處之物品確為甲基安非他命，乙○○
    欲收取購毒價金時，旋遭陳○豪表明身份當場逮捕，該次交
    易因員警自始無購買毒品之真意而未遂，並扣得如附表所示
    之物，始查悉上情。
二、案經新北市政府警察局新莊分局報告臺灣臺中地方檢察署檢
    察官偵查起訴。
    理  由
一、本判決下列引用之言詞及書面陳述等各項證據資料，關於被
    告以外之人於審判外陳述之傳聞供述證據，檢察官、被告乙
    ○○、辯護人於審判程序中均同意作為證據使用，或知有傳聞
    證據之情形而未於言詞辯論終結前聲明異議（本院卷第76至
    78、249至253頁），本院審酌該等證據作成時之情況，並無
    取證之瑕疵或其他違法不當之情事，且與待證事實具有關聯
    性，應均具有證據能力。其餘認定本案犯罪事實之非供述證
    據，經查並無違反法定程序取得之情，依刑事訴訟法第158
    條之4規定反面解釋，亦應具證據能力。
二、認定犯罪事實所憑之證據及理由：
（一）上開犯罪事實，業據被告迭於警詢、偵查及本院審理中坦
      承不諱（偵卷第43至49、121至124、165至169、191至193
      頁；本院卷第75、254頁），復經證人陳○豪於偵查中結證
      甚明（偵卷第149至151頁），並有新北市政府警察局新莊
      分局搜索扣押筆錄、扣押物品目錄表、扣押物品收據/無
      應扣押之物證明書（偵卷第55至65頁）、新北市政府警察
      局新莊分局查獲涉嫌毒品危害防制條例毒品初步檢驗報告
      書（偵卷第67頁）、新北市政府警察局新莊分局查獲毒品
      案重量鑑定證明書（偵卷第69頁）、電磁紀錄勘察採證同
      意書、新北市政府警察局勘查採證同意書（偵卷第71至73
      頁）、新北市政府警察局新莊分局職務報告（偵卷第77頁
      ）、扣案行動電話遊戲軟體「錢街ONLINE」、通訊軟體「
      微信」對話訊息內容翻拍照片14張（偵卷第79至85頁）、
      查獲現場及扣案物照片（偵卷第86至88頁）、監視器錄影
      畫面翻拍照片（偵卷第89至91頁）、遊戲軟體錢街Online
      、微信對話內容譯文（偵卷第93至97頁）、新北市政府警
      察局扣案毒品送驗紀錄表（偵卷第159頁）、指認犯罪嫌
      疑人紀錄表及真實姓名對照表（偵卷第171至175頁）、被
      告認暱稱「寶咩」住處及臉書照片（偵卷第177至179頁）
      、臺北榮民總醫院111年7月21日毒品成分鑑定書、送驗毒
      品照片（偵卷第197頁；本院卷第91、229至231頁）在卷
      可參，足認被告之自白與事實相符，應堪採信。
（二）按販賣毒品之所謂販賣行為，係行為人基於營利之目的，
      而販入或賣出毒品而言。販賣毒品者，其主觀上須有營利
      之意圖，且客觀上有販賣之行為，即足構成，至於實際上
      是否已經獲利，則非所問。而販賣毒品既係違法行為，非
      可公然為之，亦無公定價格，係可任意分裝增減份量，且
      每次買賣之價格、數量，亦隨時依雙方之關係深淺、資力
      、需求量、對行情之認知、來源是否充裕、查緝是否嚴緊
      、購買者被查獲時供述購買對象之可能風險之評估等因素
      ，而異其標準，機動調整，非可一概論之。經查，本件被
      告於本院審理中供陳：我替劉語晴送毒品，可獲得免費甲
      基安非他命供給施用等語（本院卷第75頁），足見其主觀
      上確實有獲取不法利益之營利意圖甚明。
（三）綜上所述，本案事證明確，被告前揭犯行，洵堪認定，應
      依法論科。
三、論罪科刑：
（一）按甲基安非他命依成癮性、濫用性及對社會危害性之程度
      ，已列為毒品危害防制條例第2條第2項第2款所定之第二
      級毒品，禁止非法持有、販賣；次按刑事偵查技術上所謂
      之「釣魚偵查」，係指對於原已犯罪或具有犯罪故意之人
      ，以設計引誘之方式，使其暴露犯罪事證，而加以逮捕或
      偵辦而言，此純屬偵查犯罪技巧之範疇，並未違反憲法對
      於基本人權之保障，且於公共利益之維護有其必要性存在
      ，故依「釣魚」方式所蒐集之證據資料，原則上非無證據
      能力；又於此情形，因毒品購買者為辦案佯稱購買，而將
      販賣者誘出以求人贓俱獲，因其無實際買受之真意，且在
      警察監視之下伺機逮捕，事實上亦不能真正完成買賣，則
      該次行為，僅能論以販賣未遂（最高法院100年度台上字
      第4498號判決意旨參照）。經查，本件被告依劉語晴之指
      示，前往指定地點出售第二級毒品甲基安非他命予自始無
      購買真意之員警陳○豪，揆諸前揭說明，尚無從真正完成
      買賣交易，故僅能以販賣未遂罪論處。
（二）故核被告所為，係犯毒品危害防制條例第4條第6項、第2
      項之販賣第二級毒品未遂罪，其意圖販賣而持有如附表編
      號2所示第二級毒品甲基安非他命之低度行為，應為後續
      販賣第二級毒品未遂罪之高度行為所吸收，不另論罪。
（三）被告與劉語晴（即暱稱「寶咩」之人），就上開犯行，有
      犯意聯絡與行為分擔，應論以共同正犯。
（四）刑之加重、減輕事由：
　　1.被告前因施用毒品等案件，經本院109年度中簡字第1157
      號判決有期徒刑6月確定，並於110年9月10日因徒刑執行
      完畢出監等情，有臺灣高等法院被告前案紀錄表在卷可稽
      ，其於受有期徒刑之執行完畢後，5年內故意再犯本件有
      期徒刑以上之罪，為累犯；審酌被告前因施用毒品案件入
      監服刑，當深知毒品危害人體身心健康甚鉅，且持有、販
      賣毒品之行為乃法令嚴厲明禁，竟仍漠視法紀，再犯本件
      販賣第二級毒品未遂罪，2案間罪質重疊，且販賣毒品犯
      行助長流毒遺害，對社會之侵害性更益嚴重，足見前案徒
      刑執行之成效顯然不彰，被告主觀上確實具特別之惡性，
      而有刑罰反應力薄弱之情形，衡以加重其法定最低度刑，
      尚不至於使「行為人所受的刑罰」超過「其所應負擔罪責
      」，故依司法院大法官會議釋字第775號解釋意旨，認本
      案除法定本刑無期徒刑部分依法不得加重外，其餘就被告
      所犯之罪，應依刑法第47條第1項規定，加重其刑。
　　2.被告已著手於販賣第二級毒品犯行之實行而不遂，為未遂
      犯，應依刑法第25條第2項規定，按既遂犯之刑減輕之。
    3.被告就其所犯上開販賣第二級毒品未遂犯行，業於偵查及
      本院審理時均坦承不諱，已如前述，故應依毒品危害防制
      條例第17條第2項之規定，減輕其刑，並依法就法定刑無
      期徒刑部分遞減之，就其餘部分則先加後遞減之。　　
    4.毒品危害防制條例第17條第1項規定「犯第四條至第八條
      、第十條或第十一條之罪，供出毒品來源，因而查獲其他
      正犯或共犯者，減輕或免除其刑。」所稱「供出毒品來源
      ，因而查獲其他正犯或共犯」，係指被告提供其毒品來源
      之具體事證，使有偵查（或調查）犯罪職權之機關或公務
      員知悉而據以開始偵查（或調查），並因此查獲其他正犯
      或共犯而言，亦即兼備「供出毒品來源」與「因而查獲其
      他正犯或共犯」兩項要件（最高法院105年度台上字第191
      2號判決意旨參照）。經查，本件被告經查獲後，雖曾於
      偵查及本院審理中供述其毒品上游為「劉語晴」即暱稱「
      寶咩」之人，然就劉語晴販賣毒品事證，檢警迄今尚在偵
      辦中，故並未因被告之供述而查獲劉語晴乙情，有新北市
      政府警察局新莊分局111年8月31日新北警莊刑字第111406
      8738號函（本院卷第107頁）、臺灣臺中地方檢察署111年
      9月13日中檢永平111偵27548字第1119101132號函（本院
      卷第235頁）附卷可憑，堪認本件並未因被告之供述而查
      獲其他正犯或共犯，自無毒品危害防制條例第17條第1項
      減輕或免除其刑規定之適用。
    5.又刑法第59條規定犯罪之情狀顯可憫恕，認科以最低度刑
      仍嫌過重者，得酌量減輕其刑，此雖為法院依法得行使裁
      量之事項，然非漫無限制，必須犯罪另有特殊之原因、環
      境、情狀，在客觀上足以引起一般之同情而顯可憫恕，認
      為即予宣告法定最低度之刑，猶嫌過重者，始有其適用。
      是以，為此項裁量減輕其刑時，必須就被告全部犯罪情狀
      予以審酌，在客觀上是否有足以引起一般之同情而顯可憫
      恕之情形，始謂適法。本院審酌被告時值壯年，四肢健全
      ，不思正當營生，明知毒品危害人體至深，且施用者猶有
      為獲毒品而另犯刑案之可能，造成社會治安之潛在危害，
      販賣毒品更為法所嚴厲禁止，卻為貪圖施用免費毒品之不
      法利益，率爾依指示攜帶毒品到場交易，漫延流毒遺害，
      對社會秩序危害非輕，客觀上實無足以引起一般同情之情
      狀，而有情堪憫恕之情事，況本件依刑法第25條第2項、
      毒品危害防制條例第17條第2項規定遞減其刑後，可量處
      之最低度刑已大幅降低，尚無情輕法重之憾，故本件自無
      適用刑法第59條之規定酌減其刑之餘地，併予說明。
（五）爰審酌被告明知毒品對人體之危害性，且持有、販賣第二
      級毒品甲基安非他命乃我國法制嚴格查禁之行為，竟仍為
      施用免費毒品，無視政府反毒政策，率爾依指示攜帶毒品
      至指定地點交易，以此方式牟取不法利益，殘害國民身心
      健康，助長社會濫用毒品風氣，嚴重破壞社會治安與善良
      秩序，犯罪所生危害非輕，所為應予非難；惟念及被告犯
      後坦認全部犯行，詳實交代本案分工細節，並積極配合警
      方追查毒品來源，堪認被告犯後態度良好，顯具悔意；又
      本件因係員警為誘捕偵查而查獲，未生販賣既遂之結果；
      另酌以其販售之甲基安非他命數量尚非甚鉅，且未有實際
      獲利，兼衡被告之犯罪動機與目的、犯罪手段、分工角色
      、前科素行，暨其於本院審理中自陳高中肄業、羈押前做
      防火門、油漆批土工作、月收入約3、4萬元、已離婚、育
      有2名未成年子女、分別由前妻與母親照顧等語（本院卷
      第255頁）之智識程度、經濟與家庭生活狀況等一切情狀
      ，量處如主文所示之刑。
四、沒收部分：
（一）按查獲之第一、二級毒品，不問屬於犯罪行為人與否，均
      沒收銷燬之，毒品危害防制條例第18條第1項前段定有明
      文。經查：扣案如附表編號2所示之白色結晶，經送驗結
      果，為第二級毒品甲基安非他命，且係供本案交易使用乙
      情，業經被告於本院審理中自承在卷（本院卷第35頁），
      並有臺北榮民總醫院111年7月21日毒品成分鑑定書（本院
      卷第91頁）存卷足憑，確屬違禁物無訛，另盛裝上開毒品
      之外包裝袋內有極微量之毒品殘留，難以將附著於袋內之
      毒品析離，且無析離之實益與必要，應整體視同查獲之第
      二級毒品，依毒品危害防制條例第18條第1項前段規定，
      就附表編號2所示之甲基安非他命1包，宣告沒收銷燬之。
      至經送鑑定機關取樣鑑驗部分，既已鑑析用罄滅失，自無
      庸為沒收銷燬之諭知，併此敘明。
（二）本件扣案如附表編號1所示之行動電話，係被告供本案販
      賣第二級毒品甲基安非他命聯繫使用乙節，業經被告於本
      院審理時陳述明確（本院卷35頁），自應依毒品危害防制
      條例第19條第1項規定，宣告沒收。上開多數沒收，應依
      刑法第40條之2第1項規定，併執行之。
據上論斷，應依刑事訴訟法第299條第1項前段，毒品危害防制條
例第4條第6項、第2項、第17條第2項、第18條第1項、第19條第1
項，刑法第11條、第28條、第47條第1項、第25條、第40條之2第
1項，判決如主文。
本案經檢察官甲○○提起公訴，檢察官王淑月、丙○○到庭執行職務
。
中　　華　　民　　國　　111 　年　　10　　月　　13　　日
                  刑事第三庭    審判長法  官  劉柏駿
　　　　　　　　　                    法  官  高思大
　　　　　　　　　                    法  官  路逸涵  
以上正本證明與原本無異。
如不服本判決應於收受送達後20日內向本院提出上訴書狀，並應
敘述具體理由；其未敘述上訴理由者，應於上訴期間屆滿後20日
內向本院補提理由書（均須按他造當事人之人數附繕本）「切勿
逕送上級法院」。
                                      書記官  黃于娟
中　　華　　民　　國　　111 　年　　10　　月　　13　　日
附錄本案論罪科刑法條全文
毒品危害防制條例第4條
製造、運輸、販賣第一級毒品者，處死刑或無期徒刑；處無期徒
刑者，得併科新臺幣3千萬元以下罰金。
製造、運輸、販賣第二級毒品者，處無期徒刑或10年以上有期徒
刑，得併科新臺幣1千5百萬元以下罰金。
製造、運輸、販賣第三級毒品者，處7年以上有期徒刑，得併科
新臺幣1千萬元以下罰金。
製造、運輸、販賣第四級毒品者，處5年以上12年以下有期徒刑
，得併科新臺幣5百萬元以下罰金。
製造、運輸、販賣專供製造或施用毒品之器具者，處1年以上7年
以下有期徒刑，得併科新臺幣1百50萬元以下罰金。
前五項之未遂犯罰之。
附表：
編號 物品名稱 數量 備註  1 黑色ASUS牌行動電話（含門號0000000000號SIM卡1張） 1支 IMEI：000000000000000  2 甲基安非他命 1包 毛重：2.9405公克（含包裝袋） 驗前淨重：2.7362公克 驗餘淨重：2.7345公克